【裁判字號】    99,聲,2454
【裁判日期】    990531
【裁判案由】    聲明異議
【裁判全文】
臺灣板橋地方法院刑事裁定              99年度聲字第2454號
異  議  人
即  受刑人  甲○○
上列異議人即受刑人因偽證案件，以檢察官關於執行之處分不當
，聲明異議，本院裁定如下：
    主  文
異議駁回。
    理  由
一、異議意旨略以：(一)鈞院認被告涉犯偽證罪嫌，經被告自白犯
    罪，判處有期徒刑3 月，經被告以鈞院未於主文諭知易服社
    會勞動為由提起上訴，經高等法院諭知仍得易服社會勞動後
    ，被告即撤回上訴後確定，嗣後，本案經執行檢察官發執行
    命令，通知被告於民國99年5 月13日到地檢署執行，先予敘
    明。(二)按「犯最重本刑為5 年以下有期徒刑以下之刑之罪，
    而受6 月以下有期徒刑或拘役之宣告者，得以新臺幣1 千元
    、2 千元或3 千元折算1 日，易科罰金。但易科罰金，難收
    矯正之效或難以維持法秩序者，不在此限。依前項規定得易
    科罰金而未聲請易科罰金者，得以提供社會勞動6 小時折算
    1 日，易服社會勞動。受6 月以下有期徒刑或拘役之宣告，
    不符第1 項易科罰金之規定者，得依前項折算規定，易服社
    會勞動」，刑法第41條第1 、2 、3 項定有明文。(三)依上所
    述，被告涉犯偽證罪嫌，本得易服社會勞動，被告亦於99年
    5 月13日攜帶「所生子女之在學證明書」、「被告之醫院體
    檢表」，申請易服社會勞動，然檢察官執行指揮時，竟謂被
    告「藐視法庭」，而拒絕被告易服社會勞動，惟被告於鈞院
    自白犯罪，亦告知確有壓力，始於他案二審時為偽證犯行，
    且被告確有單親之年幼子女尚待被告扶養，請求從輕量行，
    經鈞院審酌後始為有期徒刑3 月之輕判，足認被告並無藐視
    法庭之行為，足認檢察官執行指揮確有不當，為此，依刑事
    訴訟法第484 條、第485 條聲明異議，聲請撤銷原否決被告
    易服社會勞動之執行命令云云
二、按受刑人或其法定代理人或配偶，以檢察官執行之指揮為不
    當者，得向諭知該裁判之法院聲明異議，刑事訴訟法第484
    條定有明文。本件異議人前因偽證案件，經本院98年度訴字
    第3284號判決判處有期徒刑3 月確定。嗣異議人於99年5 月
    13日檢察官訊問時請求就前述應執行之有期徒刑易服社會勞
    動，經該署檢察官以受刑人藐視法庭之偽證情節甚鉅，如不
    執行所宣告之刑，難收矯正並難以維持法秩序為由駁回聲請
    等情，已經本院依職權調取案卷核閱無誤，堪認屬實。
三、又按依98年9 月1 日施行之刑法第41條第3 項固規定：「受
    6 個月以下有期徒刑或拘役之宣告，不服第1 項易科罰金之
    規定者，得依前項折算規定，易服社會勞動。」惟刑法第41
    條第4 項亦規定，「確因不執行所宣告之刑，難收矯正之效
    ，或難以維持法秩序者」之情形，檢察官仍得依職權考量個
    案情節以決定是否准許受刑人得以易服社會勞動而代替所受
    宣告刑之處罰。
四、再依98年7 月6 日發布之檢察機關辦理易服社會勞動作業要
    點第5 點第8 目規定：「有下列情形之1 者，應認有『確因
    不執行所宣告之刑，難收矯正之效或難以維持法秩序』之事
    由：1. 3犯以上且每犯皆因故意犯罪而受有期徒刑宣告之累
    犯。2.前因故意犯罪而受逾6 月有期徒刑之宣告，執行完畢
    或赦免後，5 年以內故意再犯本案而受有期徒刑之宣告者。
    3. 前 因故意犯罪於假釋中，故意再犯本案而受有期徒刑之
    宣告者。4.3 犯以上施用毒品者。5.數罪併罰，有4 罪以上
    因故意犯罪而受有期徒刑之宣告者。」另依同要點第5 點第
    9 目規定：「有下列情形之一者，得認有『確因不執行所宣
    告之刑，難收矯正之效或難以維持法秩序』之事由：1.經通
    緝或拘提到案者。2.因有逃亡或反覆實施犯罪之虞而於執行
    時仍在押者，或另犯最輕本刑為五年以上有期徒刑之罪而於
    執行時仍在押者。3.前經准許易服社會勞動，嗣無正當理由
    不履行或履行期間屆滿仍未履行完畢，致執行原宣告之徒刑
    或拘役者。4.前經緩刑或緩起訴處分附帶命提供義務勞務，
    未依規定履行義務勞務而被撤銷緩刑或緩起訴處分確定者。
    5.有不執行所宣告之刑，難收矯正之效或難以維持法秩序之
    其他事由者。」又執行裁判由為裁判法院之檢察官指揮之，
    刑事訴訟法第457 條第1 項亦有明定，故檢察官是否准予易
    科罰金或易服社會勞動，除應考量「執行顯有困難」外，尚
    須考量「難收矯正之效」及「難以維持法秩序」等因素，且
    上開所謂「執行顯有困難」、「難收矯正之效」及「難以維
    持法秩序」等，均屬行政裁量事項，此係立法者賦予執行者
    能依具體個案，考量犯罪特性與情節及受刑人個人之特殊事
    由，據以審酌應否准予易科罰金或易服社會勞動，非謂應一
    概准許，是以法律賦予執行檢察官此項裁量權，僅在發生裁
    量瑕疵之情況時，法院始有介入審查之必要。
五、經查：本案聲明異議人即受刑人甲○○因偽證案件，經本院
    於99年1 月26日以98年度訴字第3284號判決判處有期徒刑3
    月確定。因受刑人所犯刑法第168 條之證人於執行審判職務
    之公署審判時，於案情有重要關係之事項，供前具結，而為
    虛偽陳述罪，係法定本刑最重有期徒刑7 年以下之罪，故受
    刑人所處上開有期徒刑3 月之刑，不得依刑法第41條第1 項
    規定易科罰金，其於99年5 月13日即向臺灣板橋地方法院檢
    察署聲請易服社會勞動，經檢察官衡量受刑人有前科，本件
    藐視法庭之偽證犯行情節，認為受刑人不執行其所宣告之刑
    ，難收矯正之效且難以維持法秩序，因而駁回受刑人易服社
    會勞動之聲請，業據本院調取臺灣板橋地方法院檢察署檢察
    官99年度執字第5494號執行案卷（含本院98年度訴字第3284
    號、96年度訴字第4201號、臺灣高等法院99年度上訴字第87
    3 號、97年度上訴字第4869號案卷全部）核閱屬實。查：本
    案執行檢察官審酌受刑人之全案犯罪情節，並衡量其素行，
    認為受刑人所犯偽證罪，係藐視法庭，若不執行其所宣告之
    刑，難收矯正之效且難以維持法秩序，因而駁回受刑人易服
    社會勞動之聲請，已具體說明其理由，且未見有何逾越法律
    授權、專斷等濫用權力之情事。再者，依被告本案偽證罪，
    係就其本人亦有涉及參與之放火罪在臺灣高等法院審理時，
    對官純良涉嫌前述縱火案件之重要事項，到庭供前具結，故
    為虛偽證述，有本院98年度訴字第3284號判決在卷可考，堪
    認檢察官以若不執行其所宣告之刑，難以維持法秩序為由，
    駁回受刑人易服社會勞動之聲請，並無不當。綜上，本件聲
    明異議，為無理由，應予駁回。
六、據上論斷，應依刑事訴訟法第486條，裁定如主文。
中    華    民    國    99    年    5    月     31    日
                  刑事第一庭  法  官  王復生
上列正本證明與原本無異。
如不服本裁定，應於裁定送達後五日內敘明抗告理由，向本院提
出抗告狀。
                              書記官  張惠芳
中    華    民    國    99    年    6     月    4     日

司法院資訊處製作；財團法人民間司法改革基金會備份。
